【裁判字號】    97,易,104
【裁判日期】    971013
【裁判案由】    竊盜
【裁判全文】
臺灣臺北地方法院刑事判決               97年度易字第104號
公  訴  人  臺灣臺北地方法院檢察署檢察官
被      告  丙○○
選任辯護人  張智超律師
上列被告因竊盜案件，經檢察官提起公訴（九十六年度偵字第二
一六五九號），本院判決如下：
    主    文
丙○○無罪。
    理    由
一、公訴意旨略以：被告丙○○意圖為自己不法所有，於民國九
    十六年九月二日下午二時三十分至同日下午五時許內某時，
    在臺北市○○○路○段三○號福華文教會館內，徒手竊取告
    訴人乙○○所有，放置於手提袋內之ＳＯＮＹ  ＥＲＩＣＳ
    ＳＯＮ廠牌之行動電話一支（序號為0000000000
    00000號），並插入自己所使用之000000000
    0門號ＳＩＭ卡使用。因認被告涉犯刑法第三百二十條第一
    項之竊盜罪嫌云云。
二、按犯罪事實應依證據認定之，無證據不得認定犯罪事實；不
    能證明被告犯罪或其行為不罰者，應諭知無罪之判決，刑事
    訴訟法第一百五十四條第二項、第三百零一條第一項分別定
    有明文。次按事實之認定，應憑證據，如未能發現相當證據
    ，或證據不足以證明，自不能以推測或擬制之方法，以為裁
    判之基礎；又認定犯罪事實所憑之證據，雖不以直接證據為
    限，間接證據亦包括在內，然而無論直接或間接證據，其為
    訴訟上之證明，須於通常一般之人不致有所懷疑，而得確信
    其為真實之程度者，始得據為有罪之認定；再認定不利於被
    告之事實，須依積極證據，苟積極證據不足為不利於被告事
    實之認定時，即應為有利於被告之認定，更不必有何有利之
    證據，最高法院四十年臺上字第八六號、七十六年臺上字第
    四九八六號及三十年上字第八一六號分別著有判例意旨可資
    參照。又按告訴人之告訴，係以使被告受刑事訴追為目的，
    是其陳述是否與事實相符，仍應調查其他證據以資審認；又
    被害人之陳述如無瑕疵，且就其他方面調查又與事實相符，
    固足採為科刑之基礎，倘其陳述尚有瑕疵，而在未究明前，
    遽採為論罪科刑之根據，即難認為適法，最高法院五十二年
    臺上字第一三○○號、六十一年臺上字第三○九九號著有判
    例意旨可資參照。況刑事訴訟法第一百六十一條第一項亦規
    定，檢察官就被告犯罪事實，應負舉證責任，並指出證明之
    方法，是檢察官對於起訴之犯罪事實，應負提出證據及說服
    之實質舉證責任，倘其所提出之證據，不足為被告有罪之積
    極證明，或其指出證明之方法，無從說服法院以形成被告有
    罪之心證，基於無罪推定之原則，自應為被告無罪判決之諭
    知，最高法院九十二年度臺上字第一二八號著有判例意旨可
    資參照。
三、公訴人認被告涉犯竊盜罪嫌，無非係以被告警詢、偵查中之
    供述、證人乙○○、楊美怡之證述及以失竊行動電話000
    000000000000號，所查詢之失竊後九十六年九
    月三日至同月六日通聯紀錄等件為其論據。訊據被告堅詞否
    認有何竊盜犯行，辯稱：伊沒有拿告訴人的手機，到現在也
    不知道告訴人手機長怎樣，伊自己也有很多手機，如果伊缺
    錢要偷就直接偷告訴人的錢，何必去拿告訴人的手機。伊之
    前自己手機也有掉過，知道手機上面都有身分證字號，那天
    告訴人手機不見，還是伊教告訴人去報警，伊也急著幫忙找
    手機，那天很多人一起找手機等語。
四、經查：
（一）證據能力部分：
    １、按被告以外之人於偵查中向檢察官所為之陳述，除顯有
        不可信之情況者外，得為證據，刑事訴訟法第一百五十
        九條之一第二項定有明文。查，證人乙○○及楊美怡於
        九十六年十一月二十一日偵查中分別以證人身分具結向
        檢察官所為之證述，均查無何顯不可信之情況，依刑事
        訴訟法第一百五十九條之一第二項規定，均得為證據。
    ２、次按被告以外之人於審判外之言詞或書面陳述，除法律
        有規定者外，不得作為證據。被告以外之人於審判外之
        陳述，雖不符前四條之規定，而經當事人於審判程序同
        意做為證據，法院審酌該言詞陳述或書面陳述作成時之
        情況，認為適當者，亦得為證據。當事人、代理人或辯
        護人於法院調查證據時，知有刑事訴訟法第一百五十九
        條第一項不得為證據之情形，而未於言詞辯論終結前聲
        明異議者，視為有前項之同意，刑事訴訟法第一百五十
        九條第一項、第一百五十九條之五分別定有明文。查，
        本案所據以認定事實之其餘證據，部分屬傳聞證據，惟
        檢察官、被告及其選任辯護人均未於本院言詞辯論終結
        前聲明異議，本院審酌該等言詞或書面陳述作成之情況
        ，並無非出於任意性或不正取供，或違法或不當情事，
        且客觀上亦無不可信之情況，堪認為適當，依刑事訴訟
        法第一百五十九條之五第二項規定，均得作為證據，先
        予敘明。
（二）告訴人乙○○所有之ＳＯＮＹ  ＥＲＩＣＳＳＯＮ廠牌Ｋ
      ８００ｉ之行動電話一支（序號為0000000000
      00000號）於九十六年九月二日下午二時三十分至同
      日下午五時許內某時，在臺北市大安區○○○路○段三○
      號福華文教會館內遭竊等事實，固為被告所不爭執，核與
      告訴人於警詢時供述相符，堪信為真實。然究竟係何人以
      何方式竊取告訴人所有上開行動電話，則無從由客觀上告
      訴人前開所有行動電話遭竊之事實，或被告自承於案發時
      間，確實與告訴人共同在前開地點工作等語，或告訴人前
      開供述，即得遽認竊取告訴人所有前開行動電話之行為人
      為被告。
（三）復觀之告訴人前開行動電話（序號為000000000
      000000號）於失竊後九十六年九月三日至同月六日
      通聯調閱查詢單（參見偵查卷第一六頁）一份及和信ＣＤ
      Ｒ  ＥＮＱＵＩＲＹ  ＲＥＰＯＲＴ（雙向）一份（參見
      本院卷第四六頁至第四八頁反面）固均顯示：該行動電話
      於九十六年九月三日下午二時二分四十五分許曾插入被告
      所有門號為0000000000號ＳＩＭ卡使用，並接
      收被告所有，其子黃柏均使用門號為000000000
      0號傳送之簡訊，且使用時基地臺位置在臺北縣淡水鎮○
      ○路一五九之七號等情，惟被告所有，其子黃柏均使用之
      0000000000號自九十六年九月一日起至十月三
      十一日止之雙向通聯紀錄（含簡訊）卻顯示：該門號00
      00000000號並未於九十六年九月三日下午二時二
      分四十五分傳送簡訊至門號0000000000號，此
      有遠傳電信股份有限公司九十七年三月十二日遠傳（企營
      ）字第○九七一○二○四○八七號函及其檢附遠傳ＣＤＲ
      ＥＮＱＵＩＲＹ  ＲＥＰＯＲＴ（雙向）一份在卷可稽（
      參見本院卷第一一三頁至第一三○頁），則門號0000
      000000號是否確實曾於九十六年九月三日下午二時
      二分四十五分傳送簡訊至門號0000000000號（
      斯時該門號ＳＩＭ卡係插入在序號為000000000
      000000號之告訴人前開行動電話），即屬可疑。退
      步言之，縱使告訴人失竊之前開行動電話確實於九十六年
      九月三日下午二時二分四十五分許曾插入被告所有門號為
      0000000000號ＳＩＭ卡使用，並接收被告所有
      ，其子黃柏均使用門號為0000000000號傳送之
      簡訊一則，然究係何人因何原因持有告訴人失竊之上開行
      動電話，並將被告所有門號0000000000號之Ｓ
      ＩＭ卡插入使用，則無從由客觀上查獲門號000000
      0000號於告訴人行動電話失竊後曾傳送簡訊至門號0
      000000000號之事實，或證人乙○○單純指訴其
      所有前開行動電話遭竊之詞，即得遽認告訴人所有前開行
      動電話係被告竊取所得。
（四）又證人楊美怡即被告公司同事固於偵查中到庭證稱：伊於
      九十六年七、八月有住過被告家一個月，之後有可能是公
      司有活動時會住一晚，九十六年九月一日當天伊等有七、
      八人一起住被告家，但伊於九十六年九月二日回家，之後
      九月沒有活動，伊就沒有住被告家了等語。惟本院尚難由
      證人楊美怡此部分證述，即認被告確有竊取告訴人前開行
      動電話之犯行。遑論證人楊美怡上開證述並未論及案外人
      即被告公司同事甲○○於案發時間前後是否曾居住被告家
      中等語，檢察官以此遽認被告於警詢時供稱：伊現（九十
      六年十月三日）住處居住有楊美怡及甲○○等二人等語不
      實，證人楊美怡與案外人甲○○不可能竊取告訴人上開行
      動電話，殊嫌率斷。
五、綜上所述，公訴人所舉之證據與所指出之證明方法尚未足使
    本院確信被告有此部分竊盜犯行。此外，復查無其他積極確
    切證據足證被告確有公訴意旨所指之竊盜行為，依照前開之
    說明，不能證明被告犯罪，自應為被告無罪之諭知。
據上論斷，應依刑事訴訟法第二百八十四條之一、第三百零一條
第一項前段，判決如主文。
本件經檢察官黃兆揚到庭執行職務
中    華    民    國  九十七  年    十    月   十三   日
                  臺灣臺北地方法院刑事第六庭
                      法      官  雷淑雯
以上正本證明與原本無異。
如不服本判決，應於判決送達後十日內，向本院提出上訴狀。（
應抄附繕本）。告訴人或被害人如對於本判決不服者，應具備理
由請求檢察官上訴，其上訴期間之計算係以檢察官收受判決正本
之日期為準。
                      書  記  官  胡詩唯
中    華    民    國  九十七  年    十    月   十三   日


司法院資訊處製作；財團法人民間司法改革基金會備份。
